【裁判字號】    99,毒抗,349
【裁判日期】    991130
【裁判案由】    毒品危害防制條例
【裁判全文】
臺灣高等法院刑事裁定                 99年度毒抗字第349號
抗  告  人
即  被  告  沈光良
上列抗告人因毒品危害防制條例案件，不服臺灣宜蘭地方法院中
華民國99年11月2日裁定（99年度毒聲字第142號），提起抗告，
本院裁定如下：
    主  文
原裁定撤銷，發回宜蘭地方法院。
    理  由
一、原裁定意旨略以：本件抗告人即被告沈光良（下稱抗告人）
    因施用第一、二級毒品案件，經依臺灣宜蘭地方法院98年度
    毒聲字第119號裁定送勒戒處所觀察、勒戒後，認有繼續施
    用毒品之傾向，有臺灣宜蘭看守所附設勒戒處所民國（下同
    ）99年10月25日有無繼續施用毒品傾向證明書1份附卷可稽
    ，檢察官聲請將抗告人送勒戒處所施以強制戒治，核無不合
    ，乃依毒品危害防制條例第20條第2項之規定，裁定令入戒
    治處所施以強制戒治，期間為6個月以上，至無繼續強制戒
    治之必要為止，但最長不得逾1年等語。
二、抗告意旨略以：
  (一)、抗告人並無毒品前科，抗告人於民國98年8月為羅東分局
      查獲吸毒，係將毒品裝入香煙裡吸食（並非注射）。
  (二)、抗告人有心戒毒，早在案發前即至衛生署所屬醫療機構喝
      美沙冬治療，警方查獲後業已完全戒斷，此次在勒戒所亦
      無戒斷症狀，決心戒毒，表現合乎所內規定，亦無違規事
      項，依評分之標準，實無戒治之必要。
  (三)、抗告人受勒戒之處分影響經濟及家庭甚鉅，抗告人係此次
      水災受災戶，爰請依毒品危害防制條例第21條第1項規定
      ，將原裁定撤銷，給予抗告人自新機會等語。
三、按觀察、勒戒後，檢察官依據勒戒處所之陳報，認受觀察、
    勒戒人無繼續施用毒品傾向者，應即釋放，並為不起訴之處
    分或不付審理之裁定；認受觀察、勒戒人有繼續施用毒品傾
    向者，檢察官應聲請法院裁定令入戒治處所強制治療，其期
    間為6 個月以上，至無繼續強制戒治之必要為止，但最長不
    得逾1 年，毒品危害防制條例第20條第2 項定有明文。又按
    有無繼續施用毒品傾向之評估標準，並非完全以受勒戒人勒
    戒後之結果為準，勒戒前之各種情況，仍應作為評估之依據
    。依勒戒處所評分說明手冊規定，係以人格特質、臨床徵候
    及環境相關因素3 項合併計算分數：(1)分數100 分至71分，
    判定為有繼續施用毒品傾向；(2)50分至0 分，判定為無繼續
    施用毒品傾向；(3)70分至51分間判定有繼續施用毒品傾向之
    原則為有下列各項之一者：缺乏病識感或戒治動機者；第一
    級毒品使用者；有煙毒前科者；有礙家庭、社會和諧與安寧
    者。若無以上各項之一，惟判定者認為個案「有繼續施用毒
    品傾向」者，應在「有無繼續施用毒品傾向證明書」詳細說
    明欄內載明，並於綜合判斷項下勾選「有繼續施用毒品傾向
    」。
四、本院查：
  (一)、本件抗告人經原審法院認其於民國98年8月26日20時許，
      在宜蘭縣冬山鄉○○村○○路110巷64號住處，以將第一
      級毒品海洛因及第二級毒品甲基安非他命同時置入香菸內
      點火吸食之方式，施用第一、二級毒品海洛因及甲基安非
      他命1次，為警於98年8月26日21時許，在上開處所搜索查
      獲之事實，業據被告自白不諱，且宜蘭縣政府警察局羅東
      分局98年度毒品犯罪嫌疑人尿液採驗作業管制紀錄、慈濟
      大學濫用藥物檢驗中心檢驗總表各1份附卷可稽，並有第
      一級毒品海洛因1包（驗後餘重0.0546公克）、第二級毒
      品甲基安非他命2包（驗後餘重0.5719公克）扣案及交通
      部民用航空局航空醫務中心毒品鑑定書1紙在卷可考，而
      裁送觀察、勒戒，此有98年度毒聲字第119號裁定一件在
      卷可按（見98年度毒偵字第622號卷第23頁）。嗣經臺灣
      宜蘭看守所附設之勒戒處所出具有無繼續施用毒品傾向証
      明書，評認抗告人有繼續施用毒品傾向，裁定令入戒治處
      所強制戒治，固非無據。惟依卷附有無繼續施用毒品傾向
      評估標準紀錄表上所載，抗告人之人格特質欄有關：一、
      毒品犯罪相關司法紀錄欄為零筆，惟查依本院被告前案紀
      錄表所載，抗告人於98年8月26日遭警查獲涉嫌吸食第一
      、二級毒品，經原審法院裁定觀察勒戒，於99年1月29日
      因另案遭警通緝查獲到案，經抗告人同意後驗尿呈安非他
      命陽性反應，抗告人復逃匿並遭通緝等情，該紀錄是否無
      誤，已有疑義，縱使相關司法紀錄不計未經判刑之毒品犯
      罪，然於三、短期內再犯加重計分欄，卻勾選「半年內再
      犯」，兩者間顯有矛盾。又如前所述，原裁定認本案抗告
      人係於98年8月26日以將第一級毒品海洛因及第二級毒品
      甲基安非他命同時置入香菸內點火吸食之方式，施用第一
      、二級毒品海洛因及甲基安非他命1次，並據被告自白不
      諱，但亦未認其有以注射針筒注射施用之情，則於有無繼
      續施用毒品傾向評估標準紀錄表上之臨床徵候欄內有關：
      勾選七、有注射使用，及八、使用期間超過一年，各加計
      10 分，亦與原裁定認定不合，其依憑為何？是從前開評
      估紀錄表形式上觀察，其計分已多有矛盾、失據。是本案
      前開証明書及所附評估紀錄表，於形式上即難以遽信。
  (二)、強制戒治雖屬保安處分，但其仍屬剝奪人身自由，與一般
      刑罰無異，是法院對於觀察、勒戒單位之評估，仍應予以
      審核，以維人權。本件評估紀錄表上記載，多項欄位已有
      前揭矛盾、違誤之處，另有關「戒斷症狀」評估項目合計
      40分之勾選，是否亦有誤載？更有查明之必要，均宜由原
      審再詳為勾稽、查證。
四、綜上所述，原審裁定抗告人令入戒治處所強制戒治，期間為
    6個月以上，至無繼續強制戒治之必要為止，但最長不得逾1
    年，既有上開違誤，抗告人執以指摘，非無理由，自應由本
    院撤銷發回，由原審調取其他相關卷証資料，詳為調查，並
    為適法裁定，以昭公信。
據上論斷，應依刑事訴訟法第413條，裁定如主文。
中    華    民    國    99    年    11    月    30    日
                  刑事第十庭    審判長法  官  宋  祺
                                      法  官  陳明珠
                                      法  官  林孟宜
以上正本證明與原本無異。
不得再抗告。
                                      書記官  王靜怡
中    華    民    國    99    年    12    月    3     日

司法院資訊處製作；財團法人民間司法改革基金會備份。
